臺灣臺南地方法院刑事判決　　　　　　　　　　　　　　九十年度易字第三五二號
　　公　訴　人　臺灣台南地方法院檢察署檢察官
　　被　　　告　乙○○
　　選任辯護人　蘇正信
　　　　　　　　蔡進欽
　　　　　　　　蔡弘琳
右列被告因竊盜案件，經檢察官提起公訴（八十九年度營偵字第一三○一號），本院
判決如左：
    主  文
乙○○無罪。
    理  由
一、公訴意旨略以：被告乙○○意圖為自己不法所有，於民國八十九年八月二十二日
    凌晨二時五十二分，與不詳之人共同犯意聯絡，趁台南縣新營市○○里○○路四
    十四之一號「良啟輪胎行」之老闆甲○○熟睡之時，持客觀上有危險性之不明兇
    器剪斷該輪胎行貨櫃屋之警報器電線撬開門鎖之安全設備（毀損部分未據告訴）
    欲侵入行竊輪胎時，突然警鈴大響，二人見無法得逞而匆忙離去。經被害人甲○
    ○檢查監視器所拍攝之影像而查獲被告，因認被告涉犯刑法第三百二十一條第二
    項、第一項第二款、第三款之加重竊盜未遂罪嫌等語。
二、按犯罪事實應依證據認定之，無證據不得推定其犯罪事實，刑事訴訟法第一百五
    十四條定有明文。又刑事訴訟上證明之資料，無論其為直接或間接證據，均須達
    於通常一般之人均不致有所懷疑，而得確信其為真實之程度，始得據為有罪之認
    定，若其關於被告是否犯罪之證明未能達此程度，而有合理懷疑之存在（最高法
    院七十六年台上字第四九八六號判例意旨照），致使無從形成有罪之確信，根據
    「罪證有疑，利於被告」之證據法則，即不得遽為不利被告之認定。再者，刑法
    上之未遂犯，必須已著手於犯罪行為之實行而不遂，始克成立，刑法第二十五條
    第一項規定甚明；同法第三百二十一條之加重竊盜罪，係以犯竊盜罪為其成立犯
    罪之前提要件，此觀該條條文規定「犯竊盜罪而有左列情形之一者」自明，且依
    我國歷年實務見解均一致認為該條項所列各款情形，僅屬竊盜罪之加重條件（最
    高法院二十三年上字第三八一四號、二十六年滬上字第十八號、三十三年上字第
    一五０四號、六十七年台上字第二八四八號、六十九年台上字第三九四五號參照
    ），倘認只要著手於刑法第三百二十一條第一項所列各款情形之一，縱未著手於
    竊盜行為之實施，亦應成立加重竊盜未遂罪，則陰謀或預備竊盜而有刑法第三百
    二十一條第一項各款情形之一者，均應一律繩之以加重竊盜未遂罪名，殊與刑法
    不處罰陰謀、預備竊盜之罪刑法定主義相違背，並陷人民於進退失據。故須已經
    著手於竊盜犯罪行為之實行，且具刑法第三百二十一條第一項所列各款情形，始
    得以加重竊盜罪相繩。如僅著手於該項加重條件之行為，而未著手於客觀上可認
    為竊盜行為之實行，亦即尚未為接近財物並進而物色財物之行為，縱其目的係在
    行竊，仍難論以加重竊盜未遂之罪（參照最高法院廿七年度滬上字第五四號判例
    、八十七年度臺上字第三九０二號判決及八十二年度第二次刑事庭會議《二》之
    研究報告）。
三、公訴人認被告乙○○涉犯加重竊盜犯行，無非以被害人甲○○指述歷歷，復有監
    視錄影帶一捲可憑，且經公訴人勘驗該錄影帶，於八十九年八月二十一日晚間十
    一時十四分與翌日凌晨二時五十二分所攝得在貨櫃屋前之人應為同一人，八十九
    年八月二十一日晚間十一時十四分之影像既為被告所承認，則翌日凌晨二時五十
    二分之人影自為被告無疑，又被害人與被告為朋友對其身影自然熟悉，且彼此又
    無怨隙，當無陷害之理為其論據。訊據被告堅決否認有何加重竊盜犯行，辯稱：
    案發當時伊在台南縣新營市○○街建台公司睡覺，並未到現場，監視錄影帶中所
    拍攝之竊賊與伊非同一人云云，經查：
  (一)、被害人甲○○到庭證稱：「（問：警卷十三、十四頁照片，是否翻拍自你監視
      器之錄影帶？）是的，是翻拍八十九年八月二十一日晚間十一時十四分，該影
      像確實為被告乙○○，及二十二日凌晨二時五十二分。八十九年八月二十一日
      晚上七、八時被告與我一同至土地公廟處吃拜拜，直至十一時左右回來，回到
      我的輪胎行，他跑到我監視器裝設處旁上廁所，所以才會拍到他，被告約於晚
      上十一點半離開我家。被告至貨櫃屋旁小便時，有看到貨櫃屋的窗戶沒有關上
      ，所以他說他已幫我關好，並問我監視器有無效用，我說監視器會拍，是有功
      用的。後來，凌晨二時多警報器響起，我出來查看，但沒有看到人，監視器有
      錄到該偷竊者，該次沒有損失輪胎。該竊賊是開啟存放輪胎的貨櫃屋大門，所
      以警報器才會響。於是，我將錄影器材調出來看，有錄到一個人在開門，而該
      人看起來很像被告。」；「（問：當天被告穿著與影像中之人，是否相像，認
      定依據為何？）我是看他們的髮型、身材、穿著，一看直覺就是被告。」等語
      明確（見本院九十年七月三日訊問筆錄），是觀諸被害人之證詞，其亦係以錄
      影帶中所攝得之影像，外型與被告相當神似，為其指述之依據。
  (二)、被告雖不否認前開監視錄影帶中於八十九年八月二十一日晚間十一時十四分四
      十秒所拍攝之影像係伊與被害人回到被害人住處時，伊到外面上廁所時所被拍
      攝，惟否認前開監視錄影帶中於翌日凌晨二時五十三分零秒及凌晨二時五十五
      分十七秒之影像為伊。然前揭經由監視器材所攝得之影像，並非清晰，經本院
      以目視核對上開三組照片，雖照片中之人無論髮型、身材皆極相似，且身著白
      色Ｔ恤、深色長褲、托鞋、上衣未紮進長褲等特徵亦相當神似，依經驗法則，
      確實讓人懷疑上揭影像為同一人。惟從反面觀之，在無其他佐證之下，若僅以
      上揭影像外型相當接近之故，即推論被告即為該竊賊，又嫌速斷，且有違前揭
      「罪證有疑，利於被告」之證據法則。因之，本院乃依被告之聲請將上揭錄影
      帶送請內政部警政署刑事警察局進行定焦放大比對影帶人像，惟該局則函復：
      因前述時段之影像拍攝條件不同，無法比對是否相符，此有內政部警政署刑事
      警察局九十年三月二十八日（九○）刑鑑字第三八二一五號函一份附卷可查；
      又本院再依職權囑託台南縣警察局新營分局安排被告至被害人位於台南縣新營
      市○○路四四之一號住處，就被害人於八十九年八月二十二日凌晨二時五十三
      分零秒、五十五分十七秒以監視器所攝得之竊賊所在位置及臉部影像角度，讓
      被告立於同一位置及同臉部影像角度，以同一監視器拍攝，並將定格後放大照
      片檢送過院，以供核對，然亦因前開案發地點道路修護之故，被害人之貨櫃屋
      及其監視器材，業經拆除，無法進行拍攝，此有九十年九月二十五日之警訊筆
      錄乙份附卷可稽，從而，本院既查無其他積極事證足以使本院除合理之懷疑
      ，而達確信被告即係本件監視錄影帶中所攝得之影像，揆諸前揭證據法則，即
      不得遽為不利被告之認定。
  (三)、退而言之，縱認被告確實即是監視錄影帶中所攝得之人無訛，然被告與該不詳
      姓名者，雖有攜帶客觀上對人之生命、身體具有危險性之不明兇器、並剪斷警
      報器電線撬開門鎖之安全設備之舉，然尚未侵入「良啟輪胎行」之貨櫃屋內即
      因警報器大作而匆忙離去，此有扣案之錄影帶一卷可憑。是則被告在主觀上，
      侵入上開輪胎行貨櫃屋之目的究在竊取輪胎，亦或另有所圖，已難論斷，況被
      告既尚未侵入上開輪胎行之貨櫃屋內，復未為接近財物或物色財物之行為，揆
      諸上揭判例意旨及說明，被告之行為尚不足認定已著手於客觀上可認為竊盜行
      為之實行，自難論以加重竊盜未遂之罪。至其剪斷警報器電線並撬開門鎖之所
      為，雖另涉刑法第三百五十四條之毀損罪，惟依同法第三百五十七條之規定須
      告訴乃論，然本件毀損部分既未據被害人告訴，本院即無從審理。
四、綜上，本院既查無其他積極證據，足認被告確有公訴人所指之加重竊盜未遂犯行
    ，不能證明被告犯罪，依前開法條及判例意旨，即應為被告無罪之諭知。
據上論斷，應依刑事訴訟法第三百零一條第一項，判決如主文。
中      華      民      國    九十一    年      五      月    二十四    日
                            臺灣臺南地方法院刑事第五庭
                                  審判長  法  官  陳振謙
                                          法  官  陳映佐
                                          法  官  孫淑玉
右正本證明與原本無異
如不服本判決應於送達後十日內向本院提出上訴狀
                                          書記官  陳月珍
中      華      民      國    九十一    年      五      月  二十七    日
